臺灣苗栗地方法院刑事附帶民事訴訟判決
109年度智簡附民字第4號
原      告  德商阿迪達斯公司

法定代理人  黃淑芬  
原      告  德商彪馬歐洲公開有限責任公司

法定代理人  於保羅  
共      同
訴訟代理人  謝尚修律師
複  代理人  何芊逸  
被      告  黃譯學  

上列當事人間因本院109年度苗智簡字第11號違反商標法案件，
經原告提起請求損害賠償之附帶民事訴訟，本院於民國110年8月
17日言詞辯論終結，判決如下：
    主    文
被告應給付原告德商阿迪達斯公司新臺幣貳萬玖仟貳佰伍拾元，
及自民國一百零九年三月十七日起至清償日止，按週年利率百分
之五計算之利息。
被告應給付原告德商彪馬歐洲公開有限責任公司新臺幣壹萬陸仟
貳佰伍拾元，及自民國一百零九年三月十七日起至清償日止，按
週年利率百分之五計算之利息。
原告其餘之訴駁回。
本判決原告勝訴部分得假執行。但被告如分別以新臺幣貳萬玖仟
貳佰伍拾元、新臺幣壹萬陸仟貳佰伍拾元為原告德商阿迪達斯公
司、德商彪馬歐洲公開有限責任公司預供擔保，得免為假執行。
原告其餘假執行之聲請駁回。
    事實及理由
壹、程序方面
一、按民事事件涉及外國人或外國地者，為涉外民事事件，內國
    法院應先確定有國際管轄權，始得受理，次依內國法之規定
    或概念，就爭執之法律關係予以定性後，決定應適用之法律
    （即準據法）；民事事件涉及外國者，為涉外民事事件，應
    依涉外民事法律適用法定其應適用本國或外國之法律（最高
    法院98年度台上字第2259號判決意旨參照）。而關於涉外事
    件之國際管轄權誰屬，涉外民事法律適用法固未明文規定，
    惟受訴法院尚非不得就具體情事，類推適用國內法之相關規
    定，以定其訴訟之管轄（最高法院95年度台抗字第2號、104
    年度台抗字第1004號裁定意旨參照）。經查，本件原告德商
    阿迪達斯公司、德商彪馬歐洲公開有限責任公司均為外國法
    人，故本件具涉外因素，即屬涉外民事事件。原告主張被告
    係在我國境內侵害其商標權，依侵權行為之法律關係請求損
    害賠償，又被告為我國人民，其住居所地在我國，涉外民事
    法律適用法就國際管轄權並無明文規定，揆諸上開說明，受
    訴法院自得類推適用民事訴訟法第1條第1項、第15條第1項
    、第22條規定，認被告住所地、侵權行為地之法院，俱有管
    轄權，是我國法院就本件訴訟有國際裁判管轄權，本院並有
    訴訟法上之管轄權（國內管轄權）。
二、次按關於由侵權行為而生之債，依侵權行為地法。但另有關
    係最切之法律者，依該法律；以智慧財產為標的之權利，依
    該權利應受保護地之法律，涉外民事法律適用法第25條、第
    42條第1項分別定有明文。本件原告主張被告係在我國境內
    侵害其等依我國商標法規定取得之商標權，又別無其他關係
    最切之法律，是依上揭規定，自應以我國法為其裁判之準據
    法。
三、又按當事人經合法傳喚，無正當之理由不到庭者，得不待其
    陳述而為判決，刑事訴訟法第498條前段定有明文。被告經
    合法傳喚，於民國110年8月17日言詞辯論期日無正當理由未
    到庭，爰不待其陳述，由原告一造辯論而為判決。
貳、實體方面
一、原告主張：被告明知如附表一所示之各商標字樣及圖樣，均
    係經原告申請註冊並取得商標權，專用於服飾、包袋及鞋子
    商品上，現仍於商標權期間內，非經原告授權或同意，不得
    使用相同或近似之註冊商標於指定商品上，亦不得販賣、意
    圖販賣而陳列。復於108年6月間起，向淘寶網站不詳賣家以
    每件新臺幣（下同）250至280元不等之價格販入仿上開商標
    之衣物、鞋子、包包及褲子等仿冒商標商品後，於108年6月
    28日止，在苗栗縣○○鎮○○街00號竹南市場攤位，以每件300
    至350元不等之價格，陳列並販售上開仿冒商品，嗣經警於1
    08年6月28日中午12時許執行勤務時當場發現，並扣得如附
    表二所示之物。本件被告因故意不法侵害原告之商標權，並
    使原告之名譽受損，爰依商標法第69條第3項、第71條第1項
    第3款規定、民法第195條第1項後段規定，提起本件訴訟，
    請求被告賠償原告德商阿迪達斯公司平均商品零售單價之80
    0倍即26萬元，賠償原告德商彪馬歐洲公開有限責任公司平
    均商品零售單價之400倍即13萬元；另請求被告為回復名譽
    之適當處分，並自費將侵害商標權情事之刑事附帶民事訴訟
    判決主文內容全部登載新聞紙等語。並聲明：㈠被告應給付
    原告阿迪達斯公司26萬元，並自起訴狀繕本送達之翌日起至
    清償日止，按週年利率5%計算之利息。㈡被告應給付原告德
    商彪馬歐洲公開有限責任公司13萬元，並自起訴狀繕本送達
    之翌日起至清償日止，按週年利率5%計算之利息。㈢願供擔
    保請准宣告假執行。㈣被告應將侵害原告商標權情事之刑事
    附帶民事訴訟判決主文內容以長25公分、寬19公分之篇幅、
    10號細明體字體，分別登載於含自由時報、聯合報、中國時
    報及蘋果日報等4報全國版面之首頁下半頁各1日。
二、被告未於言詞辯論期日到場，亦未提出準備書狀作何聲明或
    陳述。
三、本院之判斷：
　㈠按附帶民事訴訟之判決，應以刑事訴訟判決所認定之事實為
    據，刑事訴訟法第500條前段定有明文。次按商標權人對於
    因故意或過失侵害其商標權者，得請求損害賠償，商標法第
    69條第3項亦有明定。經查，被告知悉如附表一所示之商標
    圖樣，均為原告德商阿迪達斯公司、德商彪馬歐洲公開有限
    責任公司向我國經濟部智慧財產局申請註冊核准登記，而取
    得指定使用於如附表一所示之商品之商標權，在商標權期間
    內，未得商標權人之同意或授權，不得為行銷目的，而於同
    一或類似之商品，使用相同或近似於上開商標之商標，復於
    108年6月28日前之某日，在淘寶網、蝦皮購物等網站上，向
    真實姓名年籍不詳之賣家購得仿冒上開商標圖樣之商品共約
    200件後，於108年6月28日中午12時許前之某時起至108年6
    月28日中午12時許為警查獲時止，在苗栗縣○○鎮○○街00號前
    攤位，以每件約300元至350元不等之價格，販售仿冒上開商
    標圖樣之商品約80件獲利等情，業經本院以109年度苗智簡
    字第11號刑事判決審認明確，復為被告於刑事訴訟程序中不
    爭執。是被告確有故意侵害原告商標權之行為，應堪認定。
    準此，本件原告依商標法第69條第3項規定，請求被告負損
    害賠償責任，自屬有據。
　㈡損害賠償金額之計算：
　⒈按商標權人請求損害賠償時，得就查獲侵害商標權商品之零
    售單價1,500倍以下之金額計算其損害。但所查獲商品超過1
    ,500件時，以其總價定賠償金額；前項賠償金額顯不相當者
    ，法院得予酌減之，商標法第71條第1項第3款、第2項定有
    明文。是請求侵害商標權之損害者，應以查獲侵害商標權商
    品之零售單價為加倍計算其賠償額之標準。此零售單價係指
    侵害他人商標權之商品實際出售之單價，並非指商標權人自
    己商品之零售價或批發價（最高法院91年度台上字第1411號
    、95年度台上字第295號判決意旨參照）。另衡諸商標法第7
    1條第1項、第2項之規範體系架構，侵害商標權之損害賠償
    責任並未逸脫損害賠償理論中「填補損害」之核心概念，商
    標法第71條第1項第3款僅為免除商標權人就實際損害額之舉
    證責任，始以法律明定其法定賠償額，以侵害商標權商品之
    零售價倍數計算，認定其實際損害額。另一方面，立法者考
    量以倍數計算之方法，致所得之賠償金額顯不相當者，賦予
    法院依同條第2項酌減之權限，使商標權人所得賠償與其實
    際上損害情形相當，以杜商標權人有不當得利或懲罰加害人
    之疑。而判斷侵害商標權之損害賠償範圍，應以加害人之侵
    害情節及權利人所受損害為主，是以有關加害人之經營規模
    、仿冒商標商品之數量、侵害行為之期間、仿冒商標之相同
    或近似程度，及註冊商標商品真品之性質與特色、在市場上
    流通情形、加害人所可能對商標權人所創造並維護之商標權
    所生之損害範圍及程度等均為審酌之因素。
　⒉按同時查獲多種侵權商品之情形，以商品單價加倍計算損害
    額時，並無區分不同商品，應個別計算損害額之規定。故查
    獲商品未逾1,500件時，應以各種侵權商品之平均商品單價
    乘以一定倍數計算。則商標權人主張以商標法第71條第1項
    第3款規定之商品單價加倍計算方式，向侵權行為人請求損
    害賠償時，若有多樣侵權商品而其零售單價不同時，應以平
    均數作為計算零售單價之基礎。查被告均係以300至350元不
    等之價格販售如附表二所示之仿冒商標商品，業據被告於警
    詢時供陳明確，並經本院上開刑事判決認定在案，故原告主
    張以平均零售單價325元［計算式：（300＋350）÷2＝325元］作
    為本件損害賠償金額之計算基礎，核屬有據。
　⒊原告固以被告於刑事偵查中被查獲侵害商標權商品之零售單
    價300至350元不等為參考基礎，以商品售價之平均值325元［
    計算式：（300＋350）÷2＝325元］作為計算標準，綜合考量被
    告侵犯原告商標權之犯罪情節，犯後未曾主動與原告表示侵
    權歉意或主動商議侵權行為損害賠償，並參酌本件緝獲仿冒
    商標商品之數量等節為由，原告德商阿迪達斯公司主張以商
    品零售單價之800倍即26萬元（計算式：325元×800＝260,000
    元）；原告德商彪馬歐洲公開有限責任公司主張以商品零售
    單價之400倍即13萬元（計算式：325元×400＝130,000元）作
    為損害賠償金額。本院審酌被告於108年6月28日中午12時許
    前之某時起至108年6月28日中午12時許為警查獲時止，在前
    揭攤位非法販賣侵害商標權之商品，侵害行為期間不長，被
    告係在市場攤位販售上開仿冒商標商品，並非固定店面或大
    型商場，亦非中大型盤商，被告自陳獲利共約3萬元，經營
    規模不大，查獲侵害原告德商阿迪達斯公司、德商彪馬歐洲
    公開有限責任公司商標權之仿冒商標商品合計數量分別為29
    件、12件，數量尚非甚鉅等節，復參以被告販售上開仿冒商
    標商品，其商品品質粗糙，外觀型式顯與原廠真品不符，價
    格遠低於原告所販售之原廠真品，其陳列地點亦與經授權之
    正規銷售通路顯有不同，衡諸通常情形，消費者極易得知或
    預見係仿冒商標商品，其可能對原告商標權所生之商業利益
    實際損害範圍及程度尚屬有限，另考量原告之商標為全球知
    名商標，具有極強之商品辨識與定價能力，並能刺激消費者
    需求，此乃源自原告為維持其商品地位乃至商譽所付出之經
    營成本，兼衡兩造當事人之資力、被告經濟狀況及原告所受
    損害等一切情狀，認原告德商阿迪達斯公司主張以零售單價
    之800倍，原告德商彪馬歐洲公開有限責任公司主張以零售
    單價之400倍計算損害賠償，實屬過高，而應各以上開零售
    單價之90倍、50倍計算損害賠償金額，較為適當。是被告應
    賠償原告德商阿迪達斯公司2萬9,250元（計算式：325元×90
    ＝29,250元），應賠償原告德商彪馬歐洲公開有限責任公司1
    萬6,250元（計算式：325元×50＝16,250元）。從而，原告德
    商阿迪達斯公司、德商彪馬歐洲公開有限責任公司得請求之
    損害賠償金額分別為2萬9,250元、1萬6,250元；逾此範圍之
    請求，即屬無據。
　㈢原告請求被告將判決主文登載新聞紙部分：
　　按不法侵害他人之身體、健康、名譽、自由、信用、隱私、
    貞操，或不法侵害其他人格法益而情節重大者，被害人雖非
    財產上之損害，亦得請求賠償相當之金額。其名譽被侵害者
    ，並得請求回復名譽之適當處分，民法第195條固有明文規
    定。上開規定乃屬被害人請求為回復信譽之處分，其方法及
    範圍如何方為適當，法院仍應參酌被害人之請求及其身分、
    地位、被害程度等各種情事而為裁量。且所謂適當之處分，
    應係指該處分在客觀上足以回復被害人之信譽且屬必要者（
    司法院釋字第656號解釋意旨可資參照）。因此商標權人請
    求侵權人登報回復其名譽，法院仍應審酌具體個案情節判斷
    是否有必要。查原告雖主張被告販售仿冒商標商品，使其名
    譽受有損害，請求被告負擔費用將本件刑事附帶民事訴訟判
    決主文內容全部登載新聞紙，惟被告販賣仿冒商標商品之行
    為，販售期間不長，經營規模不大，查獲扣案仿冒商標商品
    數量非鉅，零售價格亦不高，且上開仿冒商標商品與原廠真
    品顯然有別，消費者較無混淆誤認之虞等情，業如前述，難
    認被告所為販賣侵害商標權之商品之行為，已造成原告之業
    務上信譽受到全國性之損害，而有將本件判決主文刊登於新
    聞紙全國版面以回復其信譽之必要；況命被告於各大報全國
    版面之首頁下半頁各1日刊登刑事附帶民事訴訟判決主文，
    所需刊登費用甚鉅，對被告所造成之負擔至為沈重，相較於
    被告侵權行為所生之損害，及原告因此可獲致回復商譽之實
    際效益，亦難認合乎比例原則。是本院審酌上情，認原告此
    部分之請求，為無理由，不應准許。
　㈣按給付無確定期限者，債務人於債權人得請求給付時，經其
    催告而未為給付，自受催告時起，負遲延責任。其經債權人
    起訴而送達訴狀，或依督促程序送達支付命令，或為其他相
    類之行為者，與催告有同一之效力；遲延之債務，以支付金
    錢為標的者，債權人得請求依法定利率計算之遲延利息；應
    付利息之債務，其利率未經約定，亦無法律可據者，週年利
    率為百分之5，民法第229條第2項、第233條第1項前段、第2
    03條分別定有明文。本件原告對於被告請求以金錢損害賠償
    部分，核屬無確定期限之金錢給付；又本件原告刑事附帶民
    事訴訟起訴狀繕本已於109年3月16日送達被告，有送達證書
    存卷為憑（見智附民卷第15頁），則原告德商阿迪達斯公司
    、德商彪馬歐洲公開有限責任公司分別就上開得請求之金額
    ，請求自起訴狀繕本送達被告之翌日起至清償日止，按週年
    利率5%計算之遲延利息，即為有據，應予准許。
四、綜上所述，本件原告依商標法第69條第3項、第71條第1項第
    3款規定，原告德商阿迪達斯公司請求被告給付2萬9,250元
    ，原告德商彪馬歐洲公開有限責任公司請求被告給付1萬6,2
    50元，及均自起訴狀繕本送達翌日即109年3月17日起至清償
    日止，按週年利率5%計算之利息，為有理由，應予准許；逾
    此部分之請求，則為無理由，應予駁回。
五、本判決原告勝訴部分所命給付之金額均未逾50萬元，依刑事
    訴訟法第491條第10款準用民事訴訟法第389條第1項第5款規
    定，均應依職權宣告假執行。原告就此部分固陳明願供擔保
    聲請宣告假執行，惟僅係促使法院為職權發動，爰不另為假
    執行准駁之諭知，並依職權酌定相當之擔保金額，宣告被告
    如預供擔保，得免為假執行。至原告就其餘敗訴部分所為假
    執行之聲請，因訴之駁回而失所依據，應併予駁回。
六、本件事證已臻明確，兩造其餘之攻擊防禦方法及所提證據，
    經本院斟酌後，認均於判決結果不生影響，爰不逐一論列，
    附此敘明。
七、本件為刑事附帶民事訴訟，依法無庸繳納裁判費，且訴訟程
    序中，兩造並無其他訴訟費用之支出，爰不另為訴訟費用負
    擔之諭知。
八、據上論結，本件原告之訴為一部有理由，一部無理由，應依
    智慧財產案件審理法第27條第2項前段，刑事訴訟法第498條
    、第502條、第491條第10款，民事訴訟法第389條第1項第5
    款、第392條第2項，判決如主文。
中　　華　　民　　國　　110 　年　　9 　　月　　14　　日
　　　　　　　　　刑事第一庭　審判長法　官　陳茂榮
　　　　　　　　　　　　　　　　　　法　官　柳章峰
　　　　　　　　　　　　　　　　　　法　官　高御庭
以上正本證明與原本無異。
如不服本判決應於收受送達後20日內向本院提出上訴書狀，並應
敘述具體理由；其未敘述上訴理由者，應於上訴期間屆滿後20日
內向本院補提理由書（均須按他造當事人之人數附繕本）「切勿
逕送上級法院」。
本判決非對於刑事訴訟之判決有上訴時不得上訴。
中　　華　　民　　國　　110 　年　　9 　　月　　14　　日
　　　　　　　　　　　　　　　　　　書記官　林怡芳
附表一
編號 註冊／審定號 商標圖樣 商標權人 商品名稱 專用期限 1 00000000號 adidas 德商阿迪達斯公司 類別018、025、028 117年1月31日 2 00000000號   類別003、009、025、028 117年1月31日 3 00000000號   類別389 111年10月31日 4 00000000號   類別025 111年10月31日 5 00000000號 PUMA 德商彪馬歐洲公開有限責任公司 類別025 109年11月15日 6 00000000號   類別025 116年1月31日 
附表二
編號 物品名稱 數量 鑑定結果／說明 卷證頁數 1 仿冒「adidas」商標圖樣短袖上衣 23件 ⒈仿冒商標權人德商阿迪達斯公司註冊如附表一編號1至4所示之「adidas」商標圖樣 ⒉該批服飾商品內側腰際縫線位置處乃漏未附加原廠真品正確格式之產品製造資訊標籤及品牌授權防偽標籤；該批包包商品內側位置處所使用之產品製造資訊及品牌授權防偽標籤經查顯與原廠真品不相符；商品來源不明，確屬仿冒商標商品無訛。 鑑定報告書、刑事委任狀、扣案物照片（見偵卷第39至41、155頁）  仿冒「adidas」商標圖樣短褲 1件    仿冒「adidas」商標圖樣包包 5件   2 仿冒「PUMA」商標圖樣短袖上衣 4件 ⒈仿冒商標權人德商彪馬歐洲公開有限責任公司註冊如附表一編號5至6所示之「PUMA」商標圖樣 ⒉該批短袖上衣商品內側腰際縫線位置處所附加之產品製造資訊標籤其格式內容顯與原廠真品不相符；且該批服飾商品亦均欠缺原廠真品正確格式之產品資訊貼紙；該批拖鞋商品內側位置處所標示之產品製造資訊內容乃與原廠真品不相符；商品來源不明，確屬仿冒商標商品無訛。 鑑定報告書、刑事委任狀、扣案物照片（見偵卷第51至53、155至157頁）  仿冒「PUMA」商標圖樣拖鞋 8件